臺灣高等法院高雄分院刑事判決　　　　　　　　　九十一年度上易字第一二五號
　　上　訴 人 即
　　自　 訴　 人　梁財甲
　　上訴人即被告　丙○○○
　　上訴人即被告　乙○○
　　右 二 人共同
　　選 任 辯護人　陳慧博
右上訴人因被告誹謗等案件，不服臺灣高雄地方法院九十一年度自字第四九號中華民
國九十一年七月二十二日第一審判決，提起上訴及檢察官移送併案審理（臺灣高雄地
方法院檢察署九十一年度偵字第一八七六六號），本院判決如左：
    主  文
原判決關於誹謗部分撤銷。
丙○○○、乙○○共同散布文字，指摘足以毀損他人名譽之事，各處有期徒刑參月，
如易科罰金，均以參佰元折算壹日。
其他上訴駁回。
    事  實
一、丙○○○、乙○○為母女關係，丙○○○於民國八十八年間，在中華民國所有（
    由財政部國有財產局管理）坐落於高雄市○○區○○段第五七一及五七八號土地
    上搭建壓克力鐵皮屋，作為無極玉清宮廟宇，並與其女乙○○二人共同居住其內
    。梁財甲得知上情，數度向國有財產局南區辦事處檢舉丙○○○違建，丙○○○
    經高雄市政府建設局函送臺灣高雄地方法院檢察署檢察官偵查起訴，由臺灣高雄
    方法院判處有期徒刑八月，丙○○○不服提起上訴，梁財甲於本院八十九年上訴
    字第一五三九號案件履勘現場時，證稱丙○○○確有竊佔情事，丙○○○因而心
    生不滿，竟與其女乙○○共同基於毀謗梁財甲名譽之犯意聯絡，意圖散布於眾，
    於九十年十月間，在上開玉清宮外道路旁之招牌及電線桿上，共同公然張貼內容
    為「倍感光榮─本人不偷不搶，也無背地裡幹些見不得人的勾當，只因在自己的
    土地上蓋間寒舍與神佛共修持，耐（奈）何被地方上無所事事，無正當職業專門
    吃人吸血的梁□甲到處檢舉說：路是他的，要來此處立足，全要與他配合，全聽
    他的，不然就哼... 走著瞧。如今本人一路已走四年多了，與梁□甲也不認識，
    也無冤無仇，他卻三番二次的四處檢舉及來敝處囉哩囉嗦，就因起初未給甜頭吃
    ，才會如此勞碌，如今你天天來此，貼此公告，感謝你的宣傳，真給你讚嘆！這
    樣你就好過嗎？欺負孤兒寡母你得到什麼... 」、「古人云：舖橋造路，積善蔭
    德，都已唯恐不及了，竟然有人四處檢舉要拆廟損德，況且也無任何恩怨，無辜
    也... 悲哉也」、「吃人吸血的Ⅹ財甲」、「吃人吸血的梁Ⅹ甲」、「吃人吸血
    的梁財Ⅹ」之海報共八張，具體指摘梁財甲以檢舉竊佔為由，要脅、欺負孤兒寡
    母，而散布足使他人誤認梁財甲人格有瑕疵之文字，以毀損梁財甲之名譽。
二、案經梁財甲提起自訴及梁財甲訴由高雄市政府警察局小港分局移送臺灣高雄地方
    法院檢察署檢察官移送併案審理。
    理  由
壹、加重誹謗部分
一、訊據上訴人即被告丙○○○、乙○○皆矢口否認有何加重誹謗犯行，被告丙○○
    ○辯稱：我不識字，且於九十年十一月間就入監服刑，根本沒有看過上開海報，
    不知道海報是何人製作云云；被告乙○○則辯以：我有看過上開海報，但不知道
    是何人張貼的，我認為是有人替我們母女打抱不平云云。經查：
(一)、右述事實業據自訴人指訴：「我曾於被告丙○○○涉犯竊佔罪之刑事案件上訴審
    中作出對被告丙○○○不利之證詞，被告丙○○○因而懷恨在心，竟與其女乙○
    ○二人共同在渠等玉清宮住處外，張貼內容為誹謗我名譽的海報。我於九十年十
    一月六日看到海報，翌日前往拍照，海報共有八張，六張貼在玉清宮招牌上，二
    張貼在電線桿上，由字面一看即知是誹謗我的」等語綦詳，並有相片八幀附卷足
    稽（原審卷第四至七頁）。而自訴人於八十七年起即一再檢舉被告丙○○○竊佔
    土地，被告丙○○○經高雄市政府建設局函送臺灣高雄地方法院檢察署檢察官偵
    查起訴，由原審法院判處有期徒刑八月，被告丙○○○提起上訴，自訴人於本院
    八十九年上訴字第一五三九號案件履勘現場時，證稱被告丙○○○確有竊佔情事
    乙情，有檢舉函及上開判決書附卷足稽（原審卷第一三二頁），可知被告等與自
    訴人間確有嫌隙存在，顯有張貼前揭海報之動機。又細譯海報上所載「本人...
    與梁□甲也不認識，也無冤無仇，他卻三番二次的四處檢舉及來敝處囉哩囉嗦，
    就因起初未給甜頭吃，才會如此勞碌... 欺負孤兒寡母你得到什麼」等文字，係
    指摘自訴人先以違建為由要脅被告等，不料未能如願，遂四處檢舉以報復被告丙
    ○○○及其女乙○○，欺負被告二位孤兒寡母之事，核與被告等於本院調查時一
    再指責自訴人，被告丙○○○陳稱：「自訴人因卡油不成才來告我竊佔」；被告
    乙○○供陳：「我認為自訴人是要找我們母女麻煩才告我們」之內容意旨、用語
    習慣及敘述語氣相符。況海報之內容涉及被告丙○○○、乙○○與自訴人間之私
    人恩怨及被告二人定居於該地之細節，衡情應非被告等以外之第三人所能知悉；
    尤有甚者，海報上方尚張貼被告丙○○○因竊佔土地遭本院判處有期徒刑八月之
    刑事判決書，苟非該刑事案件之當事人，豈能輕易確知有該案件之存在？又豈能
    甲瞭該訴訟程序之進展，而知悉該個案之判決已經宣示？再佐以八張海報均張貼
    在上開無極玉清宮外道路旁之招牌及電線桿上，該地地處偏僻，附近除被告二人
    居住之玉清宮外，並無其他住家，此有現場照片三幀存卷可考。據上各情以觀，
    足認前開海報確係被告丙○○○、乙○○共同張貼無訛，被告二人辯稱不知海報
    係何人製作云云，顯係卸責之詞，均不足採。
(二)、本件被告丙○○○、乙○○共同張貼之海報內容，係指摘自訴人以檢舉竊佔為由
    ，要脅、欺負被告二人孤兒寡母，其內容客觀上足以對自訴人之名譽造成損害，
    且該事項與公益無關，被告等將上開海報張貼於公眾得任意往來之道路旁，使不
    特定多數人得以共見共聞，顯有散布於眾，毀損自訴人名譽之意圖甚甲。
(三)、雖被告丙○○○另辯稱其不識字，且於九十年十一月間入獄服刑，不可能張貼海
    報云云。惟查上開海報早於九十年十一月六日之前即張貼在玉清宮招牌及附近電
    線桿上，而被告丙○○○於同年月十二日始進入高雄女子監獄服刑乙情，有臺灣
    高雄地方法院檢察署檢察官執行指揮書乙紙在卷可考，是被告丙○○○無從以入
    監服刑為由，作為有利於己之證據。再者，上開海報為被告丙○○○、乙○○共
    同張貼乙情，已據本院認定如前，被告丙○○○將內容足以損害自訴人名譽之海
    報張貼於公眾得出入之場所，即已該當加重誹謗罪之要件，縱被告丙○○○未參
    與書寫海報內容，亦無解於本件犯罪之成立。被告乙○○雖舉證人林武松、朱源
    生證甲被告乙○○於九十年十一月二、三日至八日均在台南縣後壁鄉九天宮參加
    廟會活動，不可能於九十年十一月六日在案發現場張貼上述海報，並提出相片為
    證；證人丙○○○則舉證人柯招琴證甲丙○○○於九十年十月底即柯招琴嘉義住
    處，亦不可能於九十年十一月六日在案發現場張貼上述海報。惟依自訴人所述，
    其係於九十年十一月六日發現有上述海報存在，並於七日持相機前往照相，並非
    表示被告係於九十年十一月六日張貼上述海報，自訴人並表示之前係約於一個月
    前經過該地，從而本件之海報張貼時間應為九十年十月間，原審關於犯罪時間部
    分認定雖有錯誤，但並不影響被告犯罪之成立，併此敘甲。
(四)、被告等聲請勘驗海報筆跡，惟上開海報現已滅失乙情，業經自訴人到庭陳述甲確
    （見原審九十一年四月三日訊問筆錄），是本院無從據以實施筆跡鑑定；又被告
    等請求實施測謊鑑定，然查本案事證已甲，本院認無就自訴人及被告丙○○○、
    乙○○實施測謊之必要，附此敘甲。
(五)、綜上所述，被告等所辯均係卸責之詞，殊無足取，本案罪證甲確，被告等犯行堪
    以認定，應依法論科。又本件事證已經甲確，被告聲請傳訊陳美玲、陳豐隆證甲
    自訴人曾於九十年十一月十三、十六日前往上述地點張貼被告丙○○○竊佔罪之
    判決書，即無必要，併此敘甲。
二、被告丙○○○、乙○○以張貼海報之方式，意圖散布於眾，而指摘足以毀損自訴
    人名譽之事，均係犯刑法第三百十條第二項前段散布文字誹謗罪。被告丙○○○
    、乙○○就上開犯行間有犯意聯絡與行為分擔，為共同正犯。被告等一次張貼八
    張海報之行為，係為誹謗自訴人名譽之接續行為，應僅論以一罪。
三、原審予以論罪科刑，固非無見，惟本件被告之犯罪行為時應在九十年十月間，已
    如前述，原審認係九十年十一月六日，尚有未洽，被告二人上訴意旨否認犯罪，
    雖無理由，惟原判決既有可議之處，應予撤銷改判。審酌被告二人與自訴人間夙
    有嫌隙，基於報復心態張貼前開海報，該誹謗對自訴人身心所生之損害，犯後態
    度等一切情狀，分別量處如主文所示之刑，並均諭知易科罰金之折算標準。
四、檢察官移送併案審理部分與本案部分是同一事實，併此敘甲。
貳、傷害部分：
一、自訴意旨略以︰被告乙○○於九十一年二月十一日上午十一時許，在玉清宮外道
    路旁與自訴人發生口角爭執，適巡邏警員發現，上前予以調解，被告乙○○竟不
    顧在場警員之調停，另萌傷害之犯意，手持石頭朝自訴人身體接續丟擲二次，致
    自訴人受有右前臂擦挫傷、左前額挫傷之傷害，因認被告乙○○涉有刑法第二百
    七十七條第一項之傷害罪嫌云云。
二、按犯罪事實應依證據認定之，無證據不得推定其犯罪事實，又不能證甲被告犯罪
    者，應諭知無罪之判決，刑事訴訟法第一百五十四條、第三百零一條第一項定有
    甲文。所謂認定犯罪事實之證據，係指足以認定被告確有犯罪行為之積極證據而
    言，該項證據自須適合於被告犯罪事實認定，始得採為斷罪資料。又苟未能發現
    相當證據，或證據不足以證甲，自不能以推測或擬制之方法，以為裁判基礎；且
    認定不利於被告之事實，須依積極證據，苟積極證據不足為不利於被告事實之認
    定時，即應為有利於被告之認定，更不必有何有利之證據（最高法院四十年臺上
    字第八六號、三十年上字第八一六號判例參照）。
三、自訴人認被告乙○○涉有前揭傷害罪嫌，無非係以其於員警面前遭被告乙○○丟
    擲石頭打傷，並提出安泰醫院所出具之診斷證甲書乙紙為其論據。訊據被告乙○
    ○堅決否認有何傷害犯行，辯稱：我一拿起石頭即遭警員攔下，根本沒有打到自
    訴人，不知自訴人的傷從何來等語。
四、經查：自訴人於九十一年二月十一日上午十時許，至玉清宮找被告乙○○理論，
    與被告乙○○發生口角衝突，經被告乙○○報警，警方據報前來處理，斯時被告
    乙○○雖曾撿拾石頭作勢欲朝自訴人丟擲，然未出手即遭員警攔下等情，業據證
    人即當日至玉清宮祭拜之周俐妏證稱：「九十一年二月十一日上午十時許我到玉
    清宮拜拜，看到自訴人對乙○○大罵，後來自訴人發現玉清宮內還有人，便準備
    離開，乙○○也折回玉清宮報警，並拿相機追出去，後來警察過來處理，在這期
    間我沒有看到乙○○拿石頭打自訴人」等語屬實（見原審卷第八十四頁）；證人
    即至現場處理員警張簡政宗在原審亦到庭證稱：當時我是值上午十一時至下午一
    時的班，接獲通報說玉清宮有人發生糾紛，我就前往處理，到現場看到自訴人牽
    機車正要離開，被告乙○○自玉清宮內跑出來，向我哭訴，她看到自訴人正要離
    去，便去路邊撿石頭，我看到乙○○撿石頭的動作就上前攔阻，她來不及丟石頭
    就被我攔下，當時我沒有看到自訴人身上有受傷（見原審卷第五十六至五十七頁
    ）；證人即到現場處理之曾識洋警員在原審也證稱：九十一年二月十一日上午，
    我與同事張簡政宗一同前往玉清宮處理自訴人與被告乙○○之糾紛，當時看見二
    方在爭吵，爭吵完被我們架開，我沒有看到乙○○拿石頭丟自訴人，因為我們一
    看到乙○○拿石頭就把她架開（見原審卷第一００頁）。而證人張簡政宗、曾識
    洋身為警員，與被告乙○○及自訴人無利害關係，衡情應無故意為虛偽陳述而偏
    坦被告乙○○之理，是上開證人之證詞信屬實在，從而被告乙○○辯稱並未拿石
    頭打自訴人等語，可以採信。至於自訴所提出之安泰醫院診斷證甲書一紙，僅足
    認定自訴人受有傷害之結果，並無從據以推知究係由何人所傷，故尚難憑此推論
    被告乙○○確有傷害自訴人之行為。此外，復查無其他積極證據，足資證甲被告
    乙○○確有毆打自訴人之情事，是尚難僅憑自訴人之片面指訴，而遽認被告乙○
    ○有自訴人所指之傷害犯行，被告乙○○犯罪既不能證甲，揆諸首開法條規定，
    依法自應為無罪之諭知。因此原審以不能證甲被告犯罪而諭知無罪之判決，核無
    不合，自訴人提起上訴，其意旨仍執前詞，為無理由，應予駁回。
據上論結，應依刑事訴訟法第三百六十八條、第三百六十九條第一項前段、第三百六
十四條、第二百九十九條第一項前段、第三百四十三條，刑法第二十八條、第三百十
條第二項、第四十一條第一項前段，罰金罰鍰提高標準條例第一條前段、第二條，判
決如主文。
中    華    民    國      九十一      年      十一      月     十二   日
                              臺灣高等法院高雄分院刑事第二庭
                                  審判長法官  林正雄
                                        法官  黃壽燕
                                        法官  黃仁松
右正本證甲與原本無異。
不得上訴。
                                  法院書記官  呂甲燕
中    華    民    國      九十一      年      十一      月    十二    日
附錄：本判決論罪科刑法條：
刑法第三百十條
意圖散布於眾，而指摘或傳述足以毀損他人名譽之事者，為誹謗罪，處一年以下有期
徒刑、拘役或五百元以下罰金。
散布文字、圖畫犯前項之罪者，處二年以下有期徒刑、拘役或一千元以下罰金。
對於所誹謗之事，能證甲其為真實者，不罰。但涉於私德而與公共利益無關者，不在
此限。
